【裁判字號】    89,易,2302
【裁判日期】    891214
【裁判案由】    都市計劃法
【裁判全文】
臺灣板橋地方法院刑事判決                        八十九年度易字第二三二號
    公  訴  人  臺灣板橋地方法院檢察署檢察官
    被      告  甲○○
右列被告因違反都市計畫法案件，經檢察官提起公訴（八十八年度偵緝字第一七六六
號），本院判決如左：
    主  文
甲○○無罪。
    理  由
一、公訴意旨略以︰被告甲○○自民國八十六年四月二十八日起，陸續於台北縣林口
    菁埔段粉寮水尾小段二四九地號之林口特定區都市計畫保護區違規堆積土石及垃
    圾廢棄物、變更地形（違反山坡地保育利用條例部分，另案經檢察官提起公訴）
    ，非法使用都市計畫範圍內之土地，嗣因垃圾邊坡崩塌阻塞水道，形成小湖，若
    潰決將嚴重危及下游居民之居住安全，經台北縣政府於八十八年五月三日以八八
    北府工都字第一六二一三０號函，命甲○○於八十八年五月三十日前自行拆除、
    停止使用、恢復原狀，甲○○竟置之不理，未依台北縣政府之命令於期限內將上
    開都市計畫範圍內之土地恢復原狀，因認被告甲○○觸犯都市計畫法第八十條之
    罪嫌云云。
二、按犯罪事實應依證據認定之，無證據不得推定其犯罪事實，又不能證明被告犯罪
    者，應諭知無罪之判決，刑事訴訟法第一百五十四條、第三百零一條第一項分別
    定有明文。次按都市計畫範圍內土地或建築物之使用或從事建造、採取土石、變
    更地形，違反都市計畫法或各級政府依該法所發布之命令者，主管機關得勒令拆
    除、改建、停止使用或恢復原狀；不遵上開勒令拆除、改建、停止使用或恢復原
    狀者，得處六個月以下有期徒刑或拘役；都市計畫法第七十九條、八十條分別定
    有明文；惟都市計畫法第八十條之罪，係以被告故意不遵守主管機關依都市計畫
    法第七十九條規定勒令拆除、改建、停止使用或恢復原狀之命令為構成要件，如
    主管機關勒令拆除、改建、停止使用或恢復原狀之命令未合法送達被告，被告既
    不知主管機關之命令，無從遵守主管機關勒令之期限而為拆除、改建、停止使用
    或恢復原狀之措施，自不能以都市計畫法第八十條規定相繩。
三、訊據被告甲○○堅詞否認有違反都市計畫法第八十條之犯行，並辯稱：伊在八十
    七年間即遷移住所至桃園，未曾收到台北縣政府於八十八年五月三日發文之八八
    北府工都字第一六二一三０號函等語。經查：台北縣政府固曾因被告甲○○擅自
    於林口特定區都市計畫保護區違規堆積土石及垃圾廢棄物，違反都市計畫法第七
    十九條規定，而於八十八年五月三日以八八北府工都字第一六二一三０號函勒令
    被告甲○○於八十八年五月三十日前自行拆除、停止使用、恢復原狀並立即通知
    林口鄉公所及新莊分局前往查驗，此有該函影本一份在卷可稽；惟上開台北縣政
    府函係以平信寄出，無被告之簽收回證等證明資料，有台北縣政府八十九年十一
    月八日八九北府城開字第四一九七七號函一紙附卷可按，無證據證明台北縣政府
    八八北府工都字第一六二一三０號函已合法送達被告。又被告之戶籍固設於桃園
    市○○路○段三一六之三號，惟其於八十八年間實際居住於桃園市○○路二九六
    巷五號，此業據被告於八十八年十一月四日警訊時及同年月五日檢察官訊問時供
    明在卷（見臺灣板橋地方法院檢察署八十八年度偵緝字第一七六六號偵查卷四頁
    及第五頁）；而臺灣桃園地方法院檢察署曾於八十八年間派員前往桃園市○○路
    ○段三一六之三號拘提被告，亦無法拘提到案，有該署八十八年十月六日桃檢楠
    辰助字第五六四號函一紙在卷可按；又卷附台北縣政府「有關林口鄉○○段粉寮
    水尾小段二四九地號（五股、林口交界水碓窠溪上游）遭不法人士傾倒垃圾、廢
    棄物及廢土乙案本局辦理情形」一文亦記載：「八十八年四月十六日發文甲○○
    地主（惟地主之住所無法寄達）」等文（見臺灣板橋地方法院檢察署八十八年度
    偵緝字第一七六六號偵查卷第六十六頁）；堪認被告辯稱其未曾收受台北縣政府
    勒令拆除、停止使用及恢復原狀之八八北府工都字第一六二一三０號函等語，尚
    堪採信。
四、綜上所述，本案台北縣政府於八十八年五月三日以八八北府工都字第一六二一三
    ０號函依都市計畫法第七十九條規定勒令被告甲○○應於八十八年五月三十日前
    就前揭保護區內違規堆積之土石及垃圾廢棄物予以自行拆除、停止使用、恢復原
    狀之函文，並未合法送達被告，被告既不知有上開命令，無從遵守台北縣政府勒
    令之期限而為拆除、停止使用、恢復原狀之措施，尚難以都市計畫法第八十條規
    定相繩。揆諸前揭說明，本案不能證明被告犯罪，自應諭知被告無罪之判決。
據上論斷，應依刑事訴訟法第三百零一條第一項，判決如主文。
本案經檢察官陳炎辰到庭執行職務。
中      華      民      國    八十九    年    十二      月    十二      日
                                   台灣板橋地方法院刑事第三庭
                                       法  官  樊  季  康
右正本證明與原本無異。
如不服本判決，應於判決送達後十日內，向本院提出上訴狀。
                                       書記官  馬  秀  芳
中      華      民      國    八十九    年    十二      月     十五     日


司法院資訊處製作；財團法人民間司法改革基金會備份。
